臺灣屏東地方法院刑事判決　　　　　　　 95年度易字第626號
公　訴　人　臺灣屏東地方法院檢察署檢察官
被　　　告　己○○
　　　　　　　　　　（另案
輔　佐　人　戊○○
指定辯護人　本院公設辯護人丁○○
上列被告因竊盜案件，經檢察官提起公訴（95年度偵字第5342號
）及追加起訴（95年度偵字第5930號），本院判決如下：
    主  文
己○○隱匿有人居住之建築物於夜間竊盜，處有期徒刑捌月，減
為有期徒刑肆月，並於刑之執行完畢或赦免後，令入相當處所，
施以監護，其期間為伍年以下；又竊盜，處有期徒刑陸月，減為
有期徒刑月，並於刑之執行完畢或赦免後，令入相當處所，施
以監護，其期間為伍年以下；又踰越安全設備於夜間侵入有人居
住之建築物竊盜，處有期徒刑陸月，減為有期徒刑月，並於刑
之執行完畢或赦免後，令入相當處所，施以監護，其期間為伍年
以下。應執行有期徒刑玖月，並於刑之執行完畢或赦免後，令入
相當處所，施以監護，其期間為伍年以下。
    事  實
一、己○○因智能不足，而有心智缺陷，致其於行為時辨識行為
    違法及依其辨識而行為之能力顯著減低，曾因竊盜案件，於
    民國95年7 月12日經檢察官依職權為不起訴之處分。(一)詎其
    又意圖為自己不法之所有，於95年8 月18日夜間營業中，預
    先隱匿在屏東縣恆春鎮○○路66巷28之3 號庚○○經營之雜
    貨店內，迨庚○○打烊並在該雜貨店之房間內就寢後，即於
    翌（19）日凌晨0 時至5 時間某時，竊取庚○○所有收銀機
    內之現金新台幣（下同）7,000 元及飲料1 罐（起訴書漏載
    飲料1 罐），並當場將飲料喝完留下鐵罐，而後打開鐵捲門
    離去。(二)己○○復意圖為自己不法之所有，於95年8 月31日
    （起訴書誤載為30日）凌晨5 時50分許，在屏東縣恆春鎮○○路108 號1 樓張文彥經營之「星旺超商」內，趁看店之店
    員乙○○睡著之際，竊取櫃檯抽屜內之現金48,210元及架子
    上之香菸7 條（值3,107 元）。嗣於95年8 月31日下午5 時
    許經警循線查獲，並在屏東縣恆春鎮○○里○○路22號己○○家中，起獲其在「星旺超商」竊取之部分現金10,500元及
    香菸4 條。(三)己○○另意圖為自己不法之所有，於95年9 月
    25日晚上12時許，前往有替代役男丙○○留守之恆春國中校
    園，侵入該國中一樓某教室內，竊取不詳姓名者所有50元硬
    幣1 枚，並接續轉往該國中二樓補校辦公室，打開窗戶（安
    全設備），伸手越過窗戶轉開門鎖，再侵入該公室內開啟抽
    屜逐一搜尋可供竊取之財物，旋因觸動保全系統，於翌（26
    ）日凌晨0 時20分許，為丙○○發覺而報警查獲，並自其身
    上起出上開50元硬幣1 枚。
二、案經屏東縣警察局恆春分局報請臺灣屏東地方法院檢察官偵
    查起訴及追加起訴。
    理  由
壹、程序方面：
一、按被告以外之人於審判外之言詞或書面陳述，除法律有規定
    者外，不得作為證據，刑事訴訟法第159 條第1 項定有明文
    。被告以外之人（包括證人、鑑定人、告訴人、被害人及共
    同被告）於審判外之言詞或書面陳述，為所謂傳聞證據，由
    於傳聞證據有悖於法院直接審理及言詞審理之精神，妨害當
    事人之反對詰問權，影響程序正義之實現，除法律有規定者
    （例如同法第159 條第2 項、第159 條之1 至第159 條之5
    、第206 條等）外，原則上不具有證據能力。
二、本件被害人庚○○及證人甲○○、乙○○、丙○○於警詢中
    所為之陳述，均屬傳聞證據，其等於本院審理時到庭所為供
    述，經核與其等於警詢中所為之陳述一致，均不符合刑事訴
    訟法第159 條之2 之規定，則其等於警詢中所為之陳述，自
    均不具有證據能力。
貳、實體方面：
一、前揭事實，業據被告己○○於警詢及本院審理時坦承不諱，
    核與被害人庚○○及證人乙○○、甲○○（星旺超商店長）
    、丙○○於本院審理時陳述之情節相符，並有照片18幀附卷
    可稽。又被害人庚○○雖指稱被告竊取其所有現金金額在16
    ,000 元 至20,000元之間，惟此為被告所否認，被害人庚○○復未能提出確切之證據以供證明，自難遽予採認。是本件
    事證已臻明確，前揭被告犯行，洵堪認定。
二、查前揭事實一之(一)部分，被告意圖為自己不法之所有，於營
    業時間內預先隱匿在被害人庚○○之雜貨店內，迨被害人庚○○打烊就寢後，於凌晨0 時至5 時間某時（夜間），在該
    有人居住之建築物內，竊取被害人庚○○之現金及飲料，核
    其所為，係犯刑法第321 條第1 項第1 款之隱匿有人居住之
    建築物於夜間竊盜罪。又前揭事實一之(二)部分，被告意圖為
    自己不法之所有，竊取「星旺超商」店內之現金及香菸，核
    其所為，係犯刑法第320 條第1 項之普通竊盜罪。又前揭事
    實一之(三)部分，被告意圖為自己不法之所有，於夜間在有人
    留守之恆春國中，侵入一樓教室內竊取他人之50元硬幣1 枚
    ，又轉往二樓辦公室伸手踰越窗戶（安全設備）打開門鎖侵
    入其內行竊，核其所為，係犯刑法第321 條第1 項第1 款、
    第2 款之踰越安全設備於夜間侵入有人居住之建築物竊盜罪
    。此部分被告於密切接近之時、地，在一樓教室及二樓辦公
    室實施竊盜，各行為之獨立性極為薄弱，依一般社會健全觀
    念，在時間差距上，難以強行分開，在刑法評價上，應視為
    數個舉動之接續進行，合為包括之一行為予以評價，屬接續
    犯，而為包括之一罪。本件經囑託屏安醫院對被告為精神鑑
    定，其結論略以：「心理衡鑑報告中被告的智力測驗結果顯
    示有輕度的智力缺陷‧‧‧‧被告無法完成簡單之兩位數加
    減計算‧‧‧‧不會自己搭車‧‧‧‧個人生活功能明顯受
    到智能不足之限制而有很大影響。‧‧‧‧其認知功能明顯
    較一般人低下許多，雖能粗略明白違法行為之不適當，但比
    較無法思考觸法後的結果及影響，對自己行為的控制度也較
    差，其行為之出發點多以尋求當下衝動的立即性滿足為主，
    難以思考後續結果。‧‧‧‧被告長期因智能不足而有思考
    貧乏、遲緩，對現實狀態之判斷力不佳、衝動控制能力不良
    、認知功能低下‧‧‧‧等問題，此精神狀態係長期存在，
    案發當時應當也持續存在。‧‧‧‧案發行為當時被告之精
    神狀態並未達到『因精神障礙或其他心智缺陷，造成不能辨
    識其行為違法或欠缺依其辨識能力而行為的能力』的程度，
    但是已經處於『因為長期智能不足而使其辨識行為違法或依
    其辨識而為行為之能力有顯著降低』的狀態中」等語，有屏
    安醫院屏安刑鑑字第960608號精神鑑定報告1 件在卷可憑。
    本院因認被告因智能不足，而有心智缺陷，致其於行為時辨
    識行為違法或依其辨識而行為之能力顯著降低，就其所犯上
    開三罪，均依刑法第19條第2 項之規定，減輕其刑。又被告
    所犯上開三罪，犯意各別，行為互異，應予分論併罰。爰審
    酌被告智能不足且不識字，及其各次竊盜所用之手段、所得
    財物之多寡，暨其於犯罪後坦承犯行，態度良好等一切情狀
    ，分別量處如主文所示之刑。被告所犯上開三罪，其犯罪時
    間均在96年4 月24日以前，且均無中華民國九十六年罪犯減
    刑條例第3 條所列不予減刑之情形，合應依同條例第2 條第
    1 項第3 款之規定，各減其刑期2 分之1 ，即各減為有期徒
    刑4 月、3 月及3 月，並定其應執行之刑。又被告因智能不
    足，而有心智缺陷，致其於行為時辨識行為違法及依其辨識
    而行為之能力顯著減低，已據前述，且被告曾因竊盜案件，
    於95年7 月12日經檢察官依職權為不起訴之處分，有臺灣高
    等法院被告前案紀錄表在卷可稽，其在短期內復有本件3 次
    竊盜犯行，依其情狀足認有再犯之虞，爰依刑法第87條第2
    項前段、第3 項前段之規定，併於各主刑項下，宣告其於刑
    之執行完畢或赦免後，令入相當處所，施以監護處分，其期
    間為5 年以下。
據上論斷，應依刑事訴訟法第299 條第1 項前段，刑法第320 條
第1 項、第321 條第1 項第1 款、第2 款、第19條第2 項、第51
條第5 項、第87條第2 項前段、第3 項前段，刑法施行法第1 條
之1 ，中華民國九十六年罪犯減刑條例第2 條第1 項第3 款、第
7 條 、第10條第1 項，判決如主文。
本案經檢察官陳俊宏到庭執行職務。
中　　華　　民　　國　　96　　年　　10　　月　　12　　日
                  刑事第三庭    審判長法  官   吳永宋
                                      法  官   趙家光
                                      法  官   春生
以上正本證明與原本無異。
如不服本判決應於收受本判決送達後10日內向本院提出上訴書狀
，其未敘述上訴理由者，並得於提起上訴後10日內向本院補提理
由書狀（均須按他造當事人之人數附繕本），「切勿逕送上級法
院」。
中　　華　　民　　國　　96　　年　　10　　月　　12　　日
                                      書記官  唐淑嫻
附錄本判決論罪科刑法條全文：
刑法第320條第1項：
意圖為自己或第三人不法之所有，而竊取他人之動產者，為竊盜
罪，處5 年以下有期徒刑、拘役或5 百元以下罰金。
刑法第321條第1項第1款、第2款：
犯竊盜罪而有左列情形之一者，處6 月以上5 年以下有期徒刑：
一、於夜間侵入住宅或有人居住之建築物、船艦或隱匿其內而犯
    之者。
二、毀越門扇、牆垣或其他安全設備而犯之者。
